【裁判字號】    98,審易,131
【裁判日期】    980512
【裁判案由】    恐嚇取財
【裁判全文】
臺灣新竹地方法院刑事判決             98年度審易字第131號
公  訴  人  臺灣新竹地方法院檢察署檢察官
被      告  乙○○
                    （另案
上列被告因恐嚇取財案件，經檢察官提起公訴（97年度偵字第52
16號），被告於本院準備程序中，就被訴事實為有罪之陳述，經
告知被告簡式審判程序之旨，並聽取檢察官、被告之意見後，經
本院合議庭裁定由受命法官進行簡式審判程序，本院判決如下：
    主    文
乙○○犯恐嚇取財罪，累犯，處有期徒刑柒月。扣案之如附表所
示編號二至四之本票張，均沒收之。
    犯罪事實
一、乙○○前於民國93年間，因贓物案件，經本院於94年5 月3
    日以94年度竹北簡字第113 號判決判處有期徒刑2 月，於94
    年9 月15日易科罰金執行完畢。竟不知悔改，因缺錢花用，
    明知其與甲○○間並無債務糾紛，竟基於為自己不法所有之
    恐嚇取財犯意，於97年7 月8 日晚上8 時許，在乙○○友人
    位於新竹縣湖口鄉新湖國中旁之住處，以甲○○於93年間侵
    吞槍枝，須交付新臺幣（下同）6 萬元賠償金為藉口，要求
    甲○○立即處理，並對甲○○恫稱：「若不付錢，就要打你
    ，不簽，就別想離開」等語，復作勢毆打甲○○，致甲○○
    心生畏懼，被迫簽立票面金額分別為5 千元、1 萬5 千元、
    2 萬元、2 萬元（票據號碼分別為NO107061、NO107062、
    NO107063、NO107064號，發票日均為97年7 月8 日）之本票
    4 張，交付乙○○收執，甲○○因驚恐，並於同日晚間8 時
    許以後之某不詳時間，返家拿5 千元之現金予乙○○，乙○
    ○收受後，乃將上開票據號碼NO107061號、面額5 千元之本
    票1 張返還予甲○○，嗣因甲○○無力償還，乃報警於97年
    7 月30日晚上6 時30分許，在新竹縣新豐鄉福興村9 鄰90號
    前查獲上情。
二、案經甲○○訴由新竹縣政府警察局竹北分局報告臺灣新竹地
    方法院檢察署檢察官偵查起訴。
    理    由
一、程序部分：
    按除被告所犯為死刑、無期徒刑、最輕本刑為3 年以上有期
    徒刑之罪或高等法院管轄第一審案件者外，於前條第1 項程
    序進行中，被告先就被訴事實為有罪之陳述時，審判長得告
    知被告簡式審判程序之旨，並聽取當事人、代理人、辯護人
    及輔佐人之意見後，裁定進行簡式審判程序，刑事訴訟法第
    273 條之1 第1 項定有明文。本件被告乙○○所犯係死刑、
    無期徒刑、最輕本刑為3 年以上有期徒刑以外之罪，其於準
    備程序中就被訴事實為有罪之陳述，經告知簡式審判程序之
    旨，並聽取公訴人及被告乙○○之意見後，本院合議庭認為
    適宜而裁定由受命法官獨任進行簡式審判程序，合先敘明。
二、認定被告乙○○犯行所憑之各項證據：
（一）訊據被告乙○○針對本件犯罪事實，業於本院準備程序及
      簡式審判程序中供承無訛，且據告訴人甲○○於警詢、偵
      查、本院訊問、準備程序及簡式審判程序中指述歷歷（見
      偵查卷第13至19、64至66，本院卷第30、37、43、44頁）
      ，另有新竹縣政府警察局竹北分局搜索、扣押筆錄、扣押
      物品目錄表各1 份附卷可佐（見偵查卷第20至23頁）及扣
      案之如附表編號一至四所示告訴人甲○○因恐懼所簽發之
      本票4 紙在卷可參（見偵查卷第24、25頁），互核與被告
      乙○○之自白相符，應可採信。
（二）綜上，被告乙○○本案恐嚇取財罪，事證明確，應依法予
      論科。
三、論罪科刑：
（一）核被告乙○○就本案所為，係犯刑法第346 條第1 項之恐
      嚇取財罪。
（二）被告乙○○於93年間，因贓物案件，經本院於94年5 月3
      日以94年度竹北簡字第113 號判決判處有期徒刑2 月，於
      94年9 月15日易科罰金執行完畢等情，有臺灣高等法院被
      告前案紀錄表1 份附卷可稽，其受有期徒刑之執行完畢，
      5 年內再故意犯本件有期徒刑以上之罪，為累犯，應依刑
      法第47條第1 項之規定加重其刑。
（三）爰審酌被告乙○○除犯罪事實欄所載構成累犯之前案紀錄
      ，有臺灣高等法院被告前案紀錄表1 份在卷可按，其素行
      不佳，惟其不思依己力謀取生活所需，竟以虛捏事由之恐
      嚇方式，要求如告訴人甲○○簽發如附表編號一至四所示
      之本票交付予伊，資以強索財物，不僅告訴人甲○○心中
      畏懼，對於社會治安影響亦鉅，且告訴人甲○○因驚恐而
      交予5 千元予被告乙○○，惟念被告乙○○於本院準備程
      序中終能坦認犯行，態度尚可，且所得財物非鉅等一切情
      狀，量處如主文所示之刑，以示懲儆。
（四）沒收及不另為沒收之諭知：扣案之如附表編號二至四所示
      之本票3 紙，係告訴人甲○○受被告乙○○施以恐嚇之手
      段所簽發交予被告乙○○，均係被告乙○○因本案犯罪所
      得之物，分別爰依刑法第38條第1 項第3 款之規定，宣告
      沒收之。至扣案之如附表編號一所示之票據號碼NO107061
      號、面額5 千元之本票1 紙，被告乙○○業已返還予告訴
      人甲○○收執，自非被告乙○○之物，爰不另為沒收之諭
      知，附此敘明。
據上論斷，應依刑事訴訟法第273 條之1 第1 項、第299 條第1
項前段，刑法第346 條第1 項、第47條第1 項、第38條第1 項第
3 款、刑法施行法第1條之1，判決如主文。
本案經檢察官王唯怡到庭執行職務。
中    華    民    國    98    年    5     月    12    日
                  刑事第九庭    法  官  劉兆菊
以上正本證明與原本無異
如不服本判決應於收受判決後10日內向本院提出上訴書狀，並應
敘述具體理由。其未敘述上訴理由者，應於上訴期間屆滿後20日
內向本院補提理由書「切勿逕送上級法院」。
中    華    民    國    98    年    5     月    12    日
                                書記官  林兆嘉
附錄本案所犯法條全文
中華民國刑法第346條
（恐嚇取財罪）
意圖為自己或第三人不法之所有，以恐嚇使人將本人或第三人之
物交付者，處6月以上5年以下有期徒刑，得併科1千元以下罰金
。
以前項方法得財產上不法之利益，或使第三人得之者，亦同。
前二項之未遂犯罰之。
附表：
┌─┬─────┬──────┬──────┬─────┐
│編│票據號碼  │票面金額    │發票日期    │備     註 │
│號│          │            │            │          │
├─┼─────┼──────┼──────┼─────┤
│一│NO107061  │5千元       │97年7 月8 日│由告訴人許│
│  │          │            │            │凱博收執  │
├─┼─────┼──────┼──────┼─────┤
│二│NO107062  │1萬5千元    │97年7 月8 日│被告乙○○│
│  │          │            │            │犯罪所得  │
├─┼─────┼──────┼──────┼─────┤
│三│NO107063  │2萬元       │97年7 月8 日│被告乙○○│
│  │          │            │            │犯罪所得  │
├─┼─────┼──────┼──────┼─────┤
│四│NO107064  │2萬元       │97年7 月8 日│被告乙○○│
│  │          │            │            │犯罪所得  │
└─┴─────┴──────┴──────┴─────┘


司法院資訊處製作；財團法人民間司法改革基金會備份。
